【裁判字號】    89,上訴,2100
【裁判日期】    890915
【裁判案由】    誣告
【裁判全文】
臺灣高等法院刑事判決                          八十九年度上訴字第二一號
    上  訴  人  臺灣新竹地方法院檢察署檢察官
    被      告  乙○○
右上訴人因被告誣告案件，不服臺灣新竹地方法院八十九年度訴字第二二九號，中華
民國八十九年五月十一日第一審判決（起訴案號：臺灣新竹地方法院檢察署八十九年
度偵字第一三九六號）提起上訴，本院判決如左：
    主      文
原判決撤銷。
乙○○意圖他人受刑事處分，向該管公務員誣告，累犯，處有期徒刑參月。
    事      實
一、乙○○於民國八十三年間，曾因違反麻醉藥品管理條例案件，經臺灣新竹地方法
    院判處有期徒刑四月，同年十一月十五日易科罰金執行完畢。因不滿其舅媽甲○
    ○（即陳甲○○）保管家族分配後之財產等問題，竟意圖使甲○○受刑事處分，
    故意藉其因施用第二級毒品安非他命，為警採尿檢驗發覺，而於八十八年十月十
    一日再施用第二級毒品安非他命後，於同日十九時十五分許前往新竹縣警察局竹
    東分局芎林分駐所受訊問時，虛構事實，故意向該管員警誣指其所施用之安非他
    命係其舅母甲○○所提供云云：嗣經新竹縣警察局竹東分局將甲○○以轉讓第二
    級毒品罪移送臺灣新竹地方法院檢察署檢察官偵查，乙○○復於八十九年一月二
    十日十五時五十分許，在台灣新竹地方法院檢察署八十九年度偵字第一三一號案
    件偵訊時，再度向承辦檢察官供陳其施用之安非他命，係由甲○○所提供云云，
    以促使檢察官追訴甲○○轉讓第二級毒品犯行，而圖使甲○○受刑事處分。
二、案經陳甲○○訴由臺灣新竹地方法院檢察署檢察官偵查起訴。
    理      由
一、右揭事實，業據被告乙○○坦承不諱，復經本院調閱臺灣新竹地方法院檢察署八
    十八年度毒偵字第七八０號、七十九年度偵字第一三一號卷查明屬實。
二、查本件緣以被告因疑其舅母甲○○侵吞其家產，心生憤恨，為思報復，於經人指
    點後，意圖使甲○○受刑事處分，竟於於民國八十八年十月十一日晚七時十五分
    許，於施用第二級毒品後，自動前往新竹縣警察局芎林分駐所，向該所員警表示
    有施用毒品，經警受理後接受偵訊時，復故意虛構事實供稱其施用之安非他命係
    甲○○所提供，其表面上雖係因施用第二級毒品自行前往警局受訊問，實則係欲
    藉警訊以達到誣指甲○○提供毒品供其施用之目的，以促使警方人員對於甲○○
    為刑事訴追等情，業據被告於本院審理中自白不諱，此自被告於警訊時詳陳甲○
    ○獨吞遺產之筆錄，可見其端倪復有臺灣新竹地方法院檢察署八十八年度毒偵字
    第七八０號偵查卷可按；又新竹縣警察局竹東分局將甲○○以轉讓毒品罪嫌移送
    臺灣新竹地方法院檢察署偵查，被告復於八十九年一月二十日下午三時五十分許
    ，於檢察官偵查中，再度虛偽陳述甲○○提供伊安非他命等情事，亦有訊問筆錄
    在卷可按（見八十九年度偵字第一三一號卷第二十四頁）；被告於警訊及檢察官
    偵查中先後二次為虛偽之陳述，被告主觀之認定，既在使甲○○受刑事處分，且
    又以自白安非他命來源為手段，而促使該管公務人員發動其偵查權，追訴甲○○
    之犯行，為有計劃的遂行誣告之手段，此與在公務員單純之推問下，所為不利他
    人之陳述者尚屬有間；被告委有誣告之犯行，應堪認定。
三、核被告所為，係犯刑法第一百六十九條第一項之誣告罪，被告於民國八十三年間
    ，曾因違反麻醉藥品管理條例案件，經臺灣新竹地方法院判處有期徒刑四月，同
    年十一月十五日易科罰金執行完畢。其於五年以內，復犯本案之罪，為累犯，應
    依法加重其刑；原審未查，徒以被告在警局所為陳述，係在該管公務人員之推問
    下所為之陳述，與刑法第一百六十九條第一項誣告罪之構成要件不同，遽為諭知
    無罪之判決，即有未合；公訴人上訴意旨，指摘原判決不當，求予撤銷改判，為
    有理由，自應由本院將原判決撤銷改判；爰審酌被告之犯罪動機、手段、犯後坦
    承犯行及其他一切情狀，酌情量處有期徒刑三月，以示儆戒。
據上論斷，應依刑事訴訟法第三百六十九條第一項前段、第三百六十四條、第二百九
十九條第一項前段、刑法第一百六十九條第一項、第四十七條判決如主文。
本案經檢察官彭坤業到庭執行職務。
中     華     民     國    八十九   年       九       月      十五      日
                             臺灣高等法院刑事第十八庭
                                 審判長法  官  吳      敦
                                       法  官  吳  明  峰
                                       法  官  林  陳  松
右正本證明與原本無異。
如不服本判決應於收受送達後十日內向本院提出上訴書狀，其未敘述上訴之理由者並
得於提起上訴後十日內向本院補提理由書（均須按他造當事人之人數附繕本）。
                                       書記官  鎖  瑞  嶺
中     華     民     國    八十九   年       九       月      二十      日
附錄：本案論罪科刑法條全文
刑法第一百六十九條第一項：
意圖他人受刑事或懲戒處分，向該管公務員誣告者，處七年以下有期徒刑。


司法院資訊處製作；財團法人民間司法改革基金會備份。
